【裁判字號】    98,訴,2548
【裁判日期】    980728
【裁判案由】    毒品危害防制條例
【裁判全文】
臺灣臺中地方法院刑事判決  98年度訴字第2548號
公  訴  人  臺灣臺中地方法院檢察署檢察官
被      告  乙○○
                    （另案於臺灣臺中監獄執行中）
上列被告因毒品危害防制條例案件，經檢察官提起公訴（98年度
毒偵字第2354號），被告於本院受命法官行準備程序時，對於犯
罪事實為有罪之陳述，經本院合議庭裁定由受命法官獨任適用簡
式審判程序，判決如下：
    主    文
乙○○施用第一級毒品，累犯，處有期徒刑壹年。
    犯罪事實及理由
一、本件犯罪事實如下：
  (一)乙○○前於民國八十八年間，曾先後因施用毒品案件，分別
    經臺灣高等法院臺中分院及本院裁定送觀察、勒戒後，均認
    為無繼續施用毒品之傾向，於八十八年九月四日觀察勒戒執
    行完畢釋放出所，並由臺灣高等法院臺中分院以八十七年度
    易字第一九五一號判處免刑，暨由臺灣臺中地方法院檢察署
    檢察官以八十八年度偵字第一三八八一號、八十八年度毒偵
    字第一八一、四三九、五五七號為不起訴處分確定；復於八
    十九年間，再因施用毒品案件，經本院以八十九年度毒聲字
    第一八六五號裁定送觀察、勒戒後，因有繼續施用毒品之傾
    向，經檢察官提起公訴，並聲請對其施以強制戒治處分，其
    於八十九年九月八日入所執行強制戒治，並於九十年一月五
    日因執行成效良好，經本院以九十年度毒聲字第五六號裁定
    停止戒治，所餘戒治期間並付保護管束，且於九十年二月六
    日因停止戒治釋放出所，並於九十二年四月二十五日始因保
    護管束期滿而強制戒治完畢，其所涉刑責部分，則經本院以
    八十九年度訴字第二一七一號判處有期徒刑十月、六月，並
    定應執行刑為有期徒刑一年四月確定；之後乙○○猶不知悔
    改，復於前開強制戒治執行完畢後五年內之九十三年間，再
    因施用毒品案件，經本院以九十三年度訴字第二四八九號判
    處有期徒刑十一月、四月，並定應執行刑為有期徒刑一年確
    定；其後又於九十六年間，再因施用毒品、竊盜等案件，經
    本院以九十六年度訴字第六七四號、九十六年度易字第一一
    九六號、九十六年度易字第九六五號分別判處有期徒刑一年
    、七月、十月、十月、六月，嗣因減刑條例施行，其前揭所
    犯施用毒品等案件所處之有期徒刑一年、七月、十月、十月
    、六月部分均經減刑二分之一，並定應執行刑為有期徒刑一
    年六月確定，其入監執行後，甫於九十七年七月二十七日因
    縮刑期滿執行完畢。詎乙○○仍不知戒絕毒癮，復於九十八
    年三月二十三日十七時許，在其位於臺中縣東勢鎮○○里○
    ○路六二八號住所，以同時將海洛因及甲基安非他命摻入香
    菸點燃方式，施用第一級毒品海洛因及第二級毒品甲基安非
    他命一次。嗣經警通知其採尿送檢驗，結果呈嗎啡、甲基安
    非他命陽性反應。
  (二)案經臺中縣警察局豐原分局報告臺灣臺中地方法院檢察署檢
    察官偵查起訴。
二、證據名稱：
  (1)被告乙○○於警詢中及本院審理時之自白。
  (2)中山醫學大學附設醫院藥物檢測中心尿液檢驗報告。
  (3)臺灣高等法院被告全國前案紀錄表（被告之素行及累犯之認
    定）。
三、按九十二年七月九日新修正之毒品危害防制條例刪除二犯及
    三犯之規定，一改修法前繁雜之處遇程序，僅將施用毒品者
    簡化區分為初犯、再犯，並認施用毒品者係屬病患性犯人，
    以觀察、勒戒戒除其身癮，並以強制戒治去除其心癮。經觀
    察、勒戒或強制戒治執行完畢釋放後，若係五年後再犯該條
    例第十條施用毒品罪者，與同條例第二十條第一項、第二項
    關於「初犯」之處理方式相同，檢察官應先聲請法院裁定令
    被告入勒戒處所觀察、勒戒，並視有無繼續施用毒品傾向，
    決定應予釋放、為不起訴之處分，或應聲請法院裁定令入勒
    戒處所強制戒治；若係五年內「再犯」同條例第十條施用毒
    品罪者，依同條例第二十三條第二項規定，檢察官則應依法
    追訴。觀諸該條例第二十條第三項之修正理由：「觀察、勒
    戒或強制戒治五年後再犯者，顯見前所實施之觀察、勒戒或
    強制戒治已足以遮斷其施用毒品之癮，為期自新及協助其戒
    除毒癮，對此五年後再犯者，爰明定仍適用初犯之規定，先
    經觀察、勒戒、強制戒治之程序。」及同條例第二十三條第
    二項之修正理由：「為配合簡化施用毒品犯之刑事處遇程序
    ，並鑑於經觀察、勒戒或強制戒治執行完畢釋放後五年內再
    犯者，其再犯率甚高，原據以實施之觀察、勒戒及強制戒治
    既已無法收其實效，自應施以刑事處遇。」，顯然如施用毒
    品者係前經觀察、勒戒或強制戒治等治療程序執行完畢五年
    後，始再施用毒品之「初犯」，因前所執行之觀察、勒戒或
    強制戒治已足收戒除毒癮之效，自應重新執行觀察、勒戒或
    強制戒治等治療程序，並於治療程序執行完畢後，由檢察官
    為不起訴處分，毋庸對之追訴處罰；反之，在「再犯」之情
    形，因其先前所為治療程序顯未能收戒斷毒癮之效，且考量
    施用毒品者之再犯率偏高，乃簡化其刑事處遇程序，而逕予
    追訴處罰，不再施以治療程序。參酌上開立法理由，修正毒
    品危害防制條例就施用毒品者，祇於「初犯」及「五年後再
    犯」二種情形，有其追訴條件之限制，即須於初犯經觀察、
    勒戒或強制戒治釋放後，五年內均無施用毒品之行為，始能
    認其前所實施之觀察、勒戒或強制戒治已足遮斷毒癮，而得
    於五年後再犯時，再予適用初犯之規定，重行觀察、勒戒等
    程序。倘五年內已經再犯，被依法追訴處罰，縱其第三次（
    或第三次以上）施用毒品之時間在初犯釋放五年以後，即與
    「五年後再犯」之情形有別，且因已於「五年內再犯」，顯
    見其再犯率甚高，原實施觀察、勒戒或強制戒治，已無法收
    其實效，而無五年戒斷期之存在，自無再經觀察、勒戒及強
    制戒治之必要，應由檢察官逕行起訴，始符新法修正之本旨
    。查被告前於八十八年間，即曾先後因施用毒品案件，分別
    經臺灣高等法院臺中分院及本院裁定送觀察、勒戒後，均認
    為無繼續施用毒品之傾向，於八十八年九月四日觀察勒戒執
    行完畢釋放出所，並由臺灣高等法院臺中分院以八十七年易
    字第一九五一號判處免刑，暨由臺灣臺中地方法院檢察署檢
    察官以八十八年度偵字第一三八八一號、八十八年度毒偵字
    第一八一、四三九、五五七號為不起訴處分確定；復於八十
    九年間，再因施用毒品案件，經本院以八十九年度毒聲字第
    一八六五號裁定送觀察、勒戒後，因有繼續施用毒品之傾向
    ，經檢察官提起公訴，並聲請對其施以強制戒治處分，其於
    八十九年九月八日入所執行強制戒治，並於九十年一月五日
    因執行成效良好，經本院以九十年度毒聲字第五六號裁定停
    止戒治，所餘戒治期間並付保護管束，且於九十年二月六日
    因停止戒治釋放出所，並於九十二年四月二十五日始因保護
    管束期滿而強制戒治完畢，其所涉刑責部分，則經本院以八
    十九年度訴字第二一七一號判處有期徒刑十月、六月，並定
    應執行刑為有期徒刑一年四月確定，之後復於前開強制戒治
    執行完畢後五年內之九十三年間，再因施用毒品案件，經本
    院以九十三年度訴字第二四八九號判處有期徒刑十一月、四
    月，並定應執行刑為有期徒刑一年確定，此有臺灣高等法院
    被告前案紀錄表附卷可考，被告於上開強制戒治執行完畢後
    ，既曾於五年內再犯毒品危害防制條例第十條之罪，並經判
    刑確定，本次被告復行觸犯毒品危害防制條例第十條之罪，
    自非屬毒品危害防制條例第二十條第三項所定「五年後再犯
    」之情形，而應依法追訴處罰。綜此，本件事證已臻明確，
    被告施用毒品海洛因及甲基安非他命之犯行，均洵堪認定。
四、論罪科刑：
  (1)查海洛因、甲基安非他命分係毒品危害防制條例第二條第二
    項第一、二款所規定之第一、二級毒品。核被告乙○○所為
    ，係犯同條例第十條第一項之施用第一級毒品罪及同條第二
    項之施用第二級毒品罪。其持有毒品之行為，意在供己施用
    ，故其施用前後持有之低度行為，應為施用之高度行為所吸
    收，均不另論罪。又被告同實施用第一級、第二級毒品之行
    為間，為想像競合犯，應從一重之施用第一級毒品罪處斷。
  (2)另被告有前揭犯罪事實欄所載之經有期徒刑宣告及執行完畢
    之情形，此有前開臺灣高等法院被告前案紀錄表可按，被告
    於有期徒刑執行完畢後，五年以內故意再犯本件有期徒刑以
    上之罪，應依刑法第四十七條第一項之規定論以累犯，並予
    加重其刑。
  (3)爰審酌被告有違反麻醉藥品管理條例、毒品危害防制條例之
    犯罪前科，且曾因施用毒品犯行，經施以觀察、勒戒及強制
    戒治執行完畢，竟猶不知戒絕，再施用毒品不輟，無視於毒
    品對於自身健康之戕害及國家對於杜絕毒品犯罪之禁令，惡
    性非輕，惟念其犯後始終坦認犯行，態度尚佳，及施用毒品
    之人亦屬「病人」，並其本次遭查獲施用毒品之次數、查獲
    後尿液檢驗之毒品濃度等一切情狀，量處如主文所示之刑，
    以示懲儆。
五、應適用之法條：刑事訴訟法第二百七十三條之一第一項、第
    二百九十九條第一項前段、第三百十條之二、第四百五十四
    條第一項，毒品危害防制條例第十條第一項、第二項，刑法
    第十一條、第五十五條、第四十七條第一項，判決如主文。
本案經檢察官甲○○到庭執行職務。
中    華    民    國    98    年    7     月    28    日
              刑事第十七庭  法  官  張清洲
以上正本證明與原本無異。
如不服本判決，應於收送達後十日內向本院提出上訴書狀（應敘
述具體理由並附繕本）。
上訴書狀如未敘述理由，應於上訴期間屆滿後二十日內補提理由
書於本院。
                            書記官  詹東益
中    華    民    國    98    年    7     月    28    日
附錄論罪科刑法條
毒品危害防制條例第十條
施用第一級毒品者，處六月以上五年以下有期徒刑。
施用第二級毒品者，處三年以下有期徒刑。


司法院資訊處製作；財團法人民間司法改革基金會備份。
